【裁判字號】    98,訴,1898
【裁判日期】    980729
【裁判案由】    偽造文書等
【裁判全文】
臺灣臺中地方法院刑事判決              98年度訴字第1898號
公  訴  人  臺灣臺中地方法院檢察署檢察官
被      告  甲○○
選任辯護人  楊玉珍律師
上列被告因偽造文書等案件，經檢察官提起公訴（98年度偵字第
7735、8105號），被告於準備程序中就被訴事實為有罪之陳述，
受命法官於聽取當事人之意見後，由本院合議庭裁定改由受命法
官獨任依簡式審判程序審理，本院判決如下：
    主    文
甲○○意圖為自己不法之所有，以詐術使人將本人之物交付，處
有期徒刑肆月，如易科罰金，以新臺幣壹仟元折算壹日。緩刑貳
年。
    犯罪事實
一、甲○○原係交通部臺灣區○道○○○路中區工程處西湖服務
    區（下簡稱高公局中工處西湖服務區）之約僱水電工（業於
    民國97年12月31日退休），負責該服務區之水電檢測、維修
    、於水電包商完成工程後予以驗收，並向包商收取發票憑以
    向高公局中工處請款之工作，為從事業務之人。97年10月15
    日，高公局中工處西湖服務區得標之經營廠商殷商食品股份
    有限公司（下簡稱殷商公司）提前與高公局終止契約，乃委
    託高公局中工處西湖服務區代為修繕該服務區之冷氣、水塔
    、消防栓等設備，修繕費用再由高公局中工處應返還殷商公
    司之保證金中扣抵，高公局中工處西湖服務區即責由甲○○
    處理此事。詎甲○○當時因甫遭喪母，經濟陷入困境，竟意
    圖為自己不法之所有，並與吳銘銅基於行使業務上登載不實
    文書之犯意聯絡，於97年10月28日以傳真方式，指示壬成興
    業有限公司之負責人吳銘銅開立「日期為97年10月29日，品
    項為1.冷卻水塔、水箱修理，2.冷卻水塔、馬達修理，3.消
    防泵浦修理，4.消防栓修理，5.冷氣水管漏水焊接，金額計
    新臺幣（下同）6萬3500元」之維修估價單一紙。甲○○取
    得該紙估價單並往上報准後，僅指示吳銘銅施作其中3.4.二
    項工程，並於該二項工程施作完畢，由其驗收後，請吳銘銅
    開出6萬3500元之發票，先行請款，欲以此方式，取得該1.
    2.5.並不急迫甚至不需維修之三項工程之款項。而吳銘銅明
    知1.2.5.三項工程尚未施作，無法報驗，卻仍於97年11月3
    日開立金額為6萬3500元之發票交給甲○○，甲○○即於當
    天，在其業務上所掌管之文書即高公局中工處支出憑證黏存
    單驗收欄內蓋其職務章，表示全部工程均已施作且經其驗收
    完畢，並連同該張發票交給高公局中工處西湖服務區管理員
    顏武田辦理報銷核發款項，以為行使。不知情之顏武田及高
    公局中工處西湖服務區已成年之會計人員，因而陷於錯誤，
    而將6萬3500元工程款匯入壬成興業有限公司在土地銀行大
    甲分行所開立之帳戶內。吳銘銅於款項匯入後，因為不知是
    否還要續作1.2.5.三項工程，遂問甲○○該些錢要如何處理
    ，甲○○告以扣除開立發票百分之十二之稅金7620元後，將
    餘額5萬5880元匯入其在臺中縣后里鄉農會所開立之0000000
    0000000號帳戶，吳銘銅即依指示於97年12月5日匯5萬5880
    元入甲○○之前揭農會帳戶內，甲○○於款項匯入後，即於
    97年12月30日將之全部提領花用。甲○○前揭所為足以生損
    害於高公局中工處西湖服務區及殷商公司。嗣因高公局中工
    處政風室人員接獲檢舉，約談甲○○所經辦工程之情形，甲
    ○○為掩飾前開不法行為，即於97年12月間某日，另請聯盟
    工程行之負責人呂世祥依照前開估價單之品項，挑選部分項
    目，使工程金額在5萬至6萬元間，而為估價，呂世祥即提出
    一張總金額為5萬6100元之報價單，並至高公局中工處西湖
    服務區施作冷氣空調、水塔維修等工程完畢，甲○○即於取
    得呂世祥同意將上開工程款打折後，於98年1月6日，將5萬5
    880元匯入聯盟工程行在竹南信用合作社苑裡分行所開立之
    帳戶內。
二、案經法務部調查局中部地區機動工作組報請臺灣臺中地方法
    院檢察署檢察官偵查起訴。
    理    由
壹、證據能力部分：(一)按被告以外之人於審判外之陳述，雖不符
    刑事訴訟法第159條之1至之4等四條之規定，而經當事人於
    審判程序同意作為證據，法院審酌該言詞陳述或書面陳述作
    成時之情況，認為適當者，亦得為證據，當事人、代理人或
    辯護人於法院調查證據時，知有刑事訴訟法第159條第1項不
    得為證據之情形，而未於言詞辯論終結前聲明異議者，視為
    有前項之同意。同法第159條之5第2項定有明文。本案吳銘
    銅、呂世祥於調查站人員詢問時之陳述，其性質屬於證人於
    審判外之陳述，而為傳聞證據，且查無符合刑事訴訟法第15
    9條之1至之4等四條之情形，原雖無證據能力，然上開供述
    證據內容，業經本院審理時予以提示並告以要旨，且經檢察
    官、辯護人及被告表示意見，當事人已知上述供述證據乃傳
    聞證據，卻均未表示無證據能力，本院審酌上開供述證據作
    成時，並無人情施壓或干擾，亦無不當取供之情形，認為以
    之作為本案之證據亦屬適當，而有證據能力。(二)次按被告以
    外之人於偵查中向檢察官所為陳述，除顯有不可信之情況者
    外，得為證據，刑事訴訟法第159條之1第2項定有明文。偵
    查中對被告以外之人所為之偵查筆錄，或被告以外之人向檢
    察官所提之書面陳述，性質上均屬傳聞證據，惟現階段刑事
    訴訟法規定檢察官代表國家偵查犯罪、實施公訴，依法其有
    訊問被告、證人及鑑定人之權，證人、鑑定人且須具結，而
    實務運作時，檢察官偵查中向被告以外之人所取得之陳述，
    原則上均能遵守法律規定，不致違法取供，其可信度極高，
    是以被告以外之人前於偵查中已具結而為之證述，除反對該
    項供述得具有證據能力之一方，已釋明「顯有不可信之情況
    」之理由，且於審判中已主張詰問該被告以外之人，而未獲
    詰問的機會外，不宜遽指該證人於偵查中之陳述不具證據能
    力。本案吳銘銅、呂世祥、柳國禎、陳青森、顏武田於檢察
    官偵查時具結所為之陳述，被告及辯護人均未提及有何顯不
    可信之情況，且未聲請詰問，自具有證據能力。(三)除法律另
    有規定外，實施刑事訴訟程序之公務員因違背法定程序取得
    之證據，其有無證據能力之認定，應審酌人權保障及公共利
    益之均衡維護，刑事訴訟法第158條之4定有明文。本案所引
    用之非供述證據，並無證據證明係實施刑事訴訟程序之公務
    員違背法定程序所取得，自應認均具有證據能力。
貳、認定犯罪事實之證據及理由：
一、上揭犯罪事實業據被告甲○○於本院審理時坦承不諱，核與
    證人吳銘銅、呂世祥於調查站人員詢問及檢察官偵訊中所證
    述之情節相符，復經高公局中工處西湖服務區之督導柳國禎
    、總務課長陳青森、管理員顏武田於檢察官偵訊中陳述被告
    所負責之工作內容及工程之估價、發包、驗收、請款等程序
    明確。並有前揭吳銘銅所提出之6萬3500元估價單（參他字
    卷第11頁）、呂世祥所提出之5萬6100元報價單（參他字卷
    第67頁）、前揭發票及支出憑證黏存單（參他字卷第13頁）
    、高公局中工處之報銷單（參他字卷第14頁）、吳銘銅匯5
    萬5880元入被告后里鄉農會帳戶之匯款申請書（參他字卷第
    15頁）、被告之該后里鄉農會帳戶之存摺影本（參他字卷第
    68頁）、被告匯5萬5880元入聯盟工程行竹南信用合作社苑
    裡分行帳戶之匯款委託書（參他字卷第67頁）等附卷可稽。
    本件事證明確，被告犯行應堪認定。
二、被告擔任高公局中工處西湖服務區之約僱水電工，負責該服
    務區之水電檢測、維修、於水電包商完成工程後予以驗收，
    並向包商收取發票憑以向高公局中工處請款之工作，為從事
    業務之人。又前揭吳銘銅所提出之估價單中之1.2.5.三項工
    程並未施作，被告卻在其業務上應填載之文書即高公局中工
    處支出憑證黏存單驗收欄內蓋其職務章，表示全部工程均已
    施作且經其驗收完畢，並交給高公局中工處西湖服務區管理
    員顏武田辦理報銷核發款項之行為，足以使高公局中工處西
    湖服務區受有對殷商公司背信之損害，使殷商公司受有被騙
    工程款之損害甚明。故核被告所為，係犯刑法第215條、第
    216條之行使業務上登載不實文書罪、第339條第1項之詐欺
    取財罪。又被告明知為不實之事項而登載於業務上作成之
    文書之行為，為高度之行使行為吸收，不另論罪，被告於
    行使業務上登載不實文書時即是在著手進行詐欺取財之行為
    ，故兩罪係屬一行為同時為之，為想像競合犯，應從一重之
    詐欺取財罪處斷，公訴人認兩罪應予分論併罰，尚有未洽，
    吳銘銅開立6萬3500元發票配合被告在其業務上應填載之
    文書即高公局中工處支出憑證黏存單驗收欄內蓋其職務章，
    表示全部工程均已施作且驗收完畢，並持以向高公局中工處
    西湖服務區請款之行為，依刑法第31條第1項之規定，仍以
    共犯論，故被告就行使業務上登載不實文書罪部分，與吳銘
    銅有犯意聯絡及行為分擔，均為共同正犯。爰審酌被告犯後
    坦認所為，態度良好，深具悔意，詐取之金額尚非鉅大，後
    來復僱工施作，並將所詐得之款項全部給付工程款，自己可
    謂一無所得，及其素行良好應係一時失慮而為本犯行等一切
    情狀，量處如主文所示之刑，並諭知易科罰金之折算準。另
    被告未曾故意犯罪受有期徒刑以上刑之宣告，此有臺灣高等
    法院被告前案紀錄表在卷可參，經此次起訴審判教訓後當知
    所警惕，信無再犯之虞，本院因認所宣告之刑以暫不執行為
    適當，乃依刑法第74條第1項第1款之規定，併予宣告緩刑二
    年，以啟自新。
據上論斷，應依刑事訴訟法第273條之1第1項、第299條第1項前
段，刑法第215條、第216條、第339條第1項前段、第55條前段、
第41條第1項前段、第74條第1項第1款，刑法施刑法第1條之1第1
項、第2項前段，判決如主文。
中    華    民    國    98    年    7     月    29    日
                          法  官    李秋娟
以上正本證明與原本無異。
如不服本判決應於收受送達後10日內向本院提出上訴書狀，並應
敘述具體理由；其未敘述上訴理由者，應於上訴期間屆滿後20日
內向本院補提理由書（均須按他造當事人之人數附繕本）「切勿
逕送上級法院」。
                           書記官   吳慕先
中    華    民    國    98    年    7     月    29    日
附錄論罪科刑法條
中華民國刑法第215條（業務上文書登載不實罪）
從事業務之人，明知為不實之事項，而登載於其業務上作成之文
書，足以生損害於公眾或他人者，處3年以下有期徒刑、拘役或5
百元以下罰金。
中華民國刑法第216條（行使偽造變造或登載不實之文書罪）
行使第210條至第215條之文書者，依偽造、變造文書或登載不實
事項或使登載不實事項之規定處斷。
中華民國刑法第339條第1項（詐欺取財罪）
意圖為自己或第三人不法之所有，以詐術使人將本人或第三人之
物交付者，處5年以下有期徒刑、拘役或科或併科1千元以下罰金
。


司法院資訊處製作；財團法人民間司法改革基金會備份。
